【裁判字號】    98,易,171
【裁判日期】    980618
【裁判案由】    詐欺
【裁判全文】
臺灣板橋地方法院刑事判決               98年度易字第171號
公  訴  人  臺灣板橋地方法院檢察署檢察官
被      告  戊○○
            丁○○
共      同
選任辯護人  蔡正廷律師
            林正疆律師
上列被告因詐欺案件，經檢察官提起公訴（97年度偵字第29410
號），本院判決如下：
    主  文
戊○○、丁○○共同意圖為自己不法之所有，以詐術使人將本人
之物交付，各處有期徒刑壹年陸月，均減為有期徒刑玖月。
    事  實
一、戊○○、丁○○係兄弟，戊○○自民國95年5 月8 日起至96
    年7 月21日止擔任太璞國際股份有限公司（下稱太璞公司）
    之總經理，負責太璞公司之業務、貨物進出及技術等業務，
    丁○○則自95年5 月8 日起至96年7 月21日止擔任太璞公司
    之副總經理，負責產品規劃之業務。其2 人竟共同意圖為自
    己不法之所有，基於詐欺取財之犯意聯絡，自95年11月3 日
    起至96年4 月3 日止，利用負責太璞公司進出貨業務之機會
    ，多次向太璞公司佯稱欲向旺爾康國際有限公司（下稱旺爾
    康公司，業經廢止公司登記）購買快閃記憶體（即FLASH）
    等語，並提出旺爾康公司之報價單、出貨單、請款單等文件
    取信太璞公司，致太璞公司陷於錯誤，誤認太璞公司確有與
    旺爾康公司進行上開交易，而依戊○○、丁○○提供之旺爾
    康公司現金請款單所載資料，接續匯款總計新臺幣（下同）
    1,842,949 元至陳俐妤（為丁○○、戊○○之弟妹）華南商
    業銀行士林分行帳號000000000000號帳戶及旺爾康公司聯邦
    商業銀行新莊分行帳號000000000000號帳戶（太璞公司匯款
    之日期、金額、匯入帳戶詳如附表所示）。詎太璞公司如期
    支付貨款後，遲未收受旺爾康公司出貨之快閃記憶體，且戊○○、丁○○始終無法明確交代該批貨物所在地，太璞公司
    始察覺有異，而循線查悉上情。
二、案經太璞公司訴由臺灣板橋地方法院檢察署檢察官偵查起訴
    。
    理  由
壹、證據能力部分
一、證人丙○○於檢察事務官調查中所為之證述
    按被告以外之人於審判外之言詞或書面陳述，除法律有規定
    者外，不得作為證據，刑事訴訟法第159 條第1 項定有明文
    。查證人丙○○於檢察事務官調查中證述之證據能力，業經
    被告戊○○、丁○○之共同選任辯護人於本院98年3 月19日
    準備程序中聲明異議，另查無合於刑事訴訟法第159 條之1
    至159 條之4 所定傳聞證據得為證據之例外情形，是依刑事
    訴訟法第159 條第1 項之規定，應認證人丙○○於檢察事務
    官調查時之陳述並無證據能力，不得直接作為認定犯罪事實
    存在之證據。惟參酌刑事訴訟法第166 條之1 第2 項、第3
    項第6 款，第166 條之2 之規定及行反詰問時，容許以陳述
    人先前之陳述作為彈劾證據之法理，非不得以之作為彈劾證
    據，用來爭執、評價被告、證人、鑑定人陳述之證明力（最
    高法院94年度台上字第6881號、第6732號判決意旨參照）。
    是證人丙○○於檢察事務官調查時之證述，雖無證據能力，
    而不得作為實體證據所用，然得作為彈劾證據之用，用以評
    價被告、相關證人（含告訴人）有證據能力陳述之證據價值
    。
二、關於被告提出之被證四96年6 月14日電子郵件，公訴人於本
    院98年3 月19日準備程序期日及98年5 月21日審理期日，均
    主張該電子郵件之內容經過變造，並無證據能力，證人乙○○於本院審理中亦到庭證述該封電子郵件之內容確遭更改，
    被告或其等選任辯護人復未提出任何積極證據證明該電子郵
    件確屬真正，應認該電子郵件欠缺真實性。再者，核以該電
    子郵件之性質乃被告以外之人於審判外之書面陳述，亦查無
    合於刑事訴訟法第159 條之1 至同法159 條之5 等條文所規
    定例外得為證據之情形，是該電子郵件應無證據能力。
三、除證人丙○○於偵查中之陳述及前開電子郵件外，本判決後
    開所引用之被告以外之人於審判外之陳述（包括書面陳述）
    ，亦屬傳聞證據，惟公訴人、被告及辯護人就前揭審判外陳
    述之證據能力，於本案言詞辯論終結前均未聲明異議。本院
    審酌上開證據資料製作時之情況，並無違法不當及證明力明
    顯過低之瑕疵，亦認為以之作為證據應屬適當，依刑事訴訟
    法第159 條之5 規定，認該等證據資料均有證據能力。
貳、認定本案犯罪事實之證據及理由
一、訊據被告固均坦承於其等任職太璞公司總經理、副總經理期
    間，其等曾提供旺爾康公司之報價單、出貨單等文件予太璞
    公司，太璞公司並先後匯款合計1,842,949 元至陳俐妤、旺
    爾康公司前揭帳戶等事實，惟均否認有何詐欺取財之犯行，
    辯稱：被告丁○○因玩線上遊戲認識丙○○，經丙○○介紹
    而認識旺爾康公司之負責人蕭世銘（已歿），被告戊○○於
    95年間再透過被告丁○○認識蕭世銘。因當時快閃記憶體之
    市場價格持續上揚，被告戊○○遂採納蕭世銘之建議，以類
    似期貨交易之方式，向旺爾康公司購買快閃記憶體，亦即旺
    爾康公司並未將快閃記憶體實物交付給被告戊○○，被告戊○○得俟將來快閃記憶體之價格上揚時，再將之賣出，以賺
    取價差利潤。被告戊○○買進前述快閃記憶體後，旋將此種
    投資方式告知太璞公司之董事長乙○○及負責太璞公司財務
    之甲○○，乙○○、甲○○二人極為心動，指示被告戊○○
    比照類似期貨操作之原有投資方式向旺爾康公司購買快閃記
    憶體，被告戊○○因係太璞公司之大股東，為求太璞公司之
    利益，乃與乙○○、甲○○約定將被告戊○○先前已購買之
    快閃記憶體照原價轉讓予太璞公司，乙○○、甲○○等人表
    示同意，遂部分向被告戊○○購買，並將此部分之貨款匯入
    被告戊○○指定之陳俐妤帳戶內，不足之部分再向旺爾康公
    司購買，並將交易款項匯入旺爾康公司之名下帳戶。是太璞
    公司與旺爾康公司間確有成立本件快閃記憶體之交易，被告
    並無詐欺之情事云云。
二、經查：
(一)、被告戊○○、丁○○係兄弟，95年5 月8 日起至96年7 月21
    日間，被告戊○○擔任太璞公司之總經理，負責太璞公司之
    業務、貨物進出及技術等業務，被告丁○○則擔任太璞公司
    之副總經理，負責產品規劃之業務。被告於95年11月3 日起
    至96年4 月3 日間，曾提供關於快閃記憶體交易之旺爾康公
    司報價單、出貨單、請款單等文件予太璞公司，太璞公司並
    依該等資料之內容，先後匯款如附表所示之款項至被告之弟
    妹陳俐妤及旺爾康公司前開帳戶，附表編號1 至4 之款項均
    為被告戊○○拿取，惟旺爾康公司迄今仍未將任何快閃記憶
    體出貨予太璞公司等事實，均據被告坦承不諱，且有旺爾康
    公司出貨單、報價單、現金請款單、交易往來明細表、太璞
    公司請款單、應付帳款明細表、統一發票、上海商業儲蓄銀
    行匯出匯款申請書、合作金庫銀行匯款申請書回條、陳俐妤
    及旺爾康公司前揭帳戶之交易明細資料、三親等資料查詢結
    果等件附卷可稽（附於96年度他字第5850號偵查卷第5 頁至
    第33頁、第80頁至第86頁、第88頁至第108 頁、第263 頁、
    第264 頁），此部分自堪認定。
(二)、太璞公司與旺爾康公司間實際並無上述快閃記憶體之交易，
    太璞公司係遭被告詐騙，誤認該批交易確實存在而匯出上述
    款項乙節，業據告訴人太璞公司於偵查中指述甚詳，並經證
    人甲○○到庭具結證稱：伊於95年10月至96年間擔任太璞公
    司之財務部副總經理。本件快閃記憶體交易之承辦人乃被告
    丁○○，被告丁○○簽名後再給總經理即被告戊○○，當初
    伊蓋章同意付款，係依據訂單、發票及出貨單，出貨單上也
    有被告丁○○之簽名，因被告均為股東，故伊相信有完成本
    件交易。其中太璞公司頭幾次付款是指定私人名字之帳戶，
    不是旺爾康公司，伊有問過會計小姐及會計師，他們說可以
    ，會計小姐說本件採購單上有註明款項要匯到陳小姐（即陳
    俐妤）的帳戶，被告丁○○則表示陳小姐是旺爾康公司股東
    的太太。伊當時有詢問被告貨物所在，一個先說貨物放在香
    港的倉庫，一個後來又改說放在林口之倉庫，反正被告二人
    一直推託，伊一直沒有看到貨物等語明確（見本院98年5 月
    21日審判筆錄），核與證人乙○○於本院審理中結證：伊係
    太璞公司之董事長，伊不清楚本件太璞公司與旺爾康公司交
    易剛開始採購之情形，直至96年4 月中，因為太璞公司採購
    了180 萬元卻未看到任何產品，伊才追問被告，被告一直說
    有貨，但一下子說在香港，一下子說在林口的保溫室，被告
    戊○○有一次說要找人帶伊去看貨，後來又說這個人出國。
    伊並未與旺爾康公司之人員聯繫，因為被告並非說沒有貨物
    ，而是要讓伊看貨物等情相符（同上審判筆錄）。而依卷附
    被告所提出被證五乙○○所發送之電子郵件內容「請Alex（
    乃被告丁○○之英文名字）回答我的問題，1.部分庫存是多
    少？代理商買回Vodafone flash，單價是多少？2.庫存多少
    ？在那裡？」，可知證人乙○○確有向被告丁○○追問快閃
    記憶體庫存所在，可佐證人乙○○、甲○○前開證言應屬信
    實。再觀諸卷內旺爾康公司之報價單、出貨單、請款單，其
    上確有被告戊○○之英文簽名「Eddy」或被告丁○○之英文
    簽名「Alex」，被告亦均自承上開簽名係其等親簽並將前揭
    文件交付太璞公司，亦徵被告確持上開旺爾康公司之交易文
    件取信太璞公司，致太璞公司誤認其與旺爾康公司間確有該
    等交易並進而付款，被告之犯行均堪認定。
(三)、被告於本院審理中雖以前詞置辯，惟被告於偵查中均未曾提
    及本件係被告戊○○先以類似期貨交易之方式向旺爾康公司
    購買部分快閃記憶體，其後再原價轉讓予太璞公司之相關情
    節，且被告於偵查中，俱否認其等認識陳俐妤，嗣檢察事務
    官循線查悉陳俐妤即為被告之弟妹，被告戊○○尚曾匯款
    105,000 元至陳俐妤前開帳戶，陳俐妤亦曾自其上開帳戶提
    款後匯款至被告丁○○之帳戶等情後，被告見不容狡辯，方
    坦承認識陳俐妤，並於本院審理時改口辯稱係因被告戊○○
    先行付款向旺爾康公司購買快閃記憶體，其後再與乙○○、
    甲○○商討後，將購買之記憶體轉讓予太璞公司，故太璞公
    司方匯款至被告戊○○指定之陳俐妤帳戶云云，被告先後辯
    解明顯互歧，已難採信。又太璞公司未曾向被告購買快閃記
    憶體，被告亦從未向太璞公司提及本件快閃記憶體之交易係
    無實體交易之期貨投資等節，亦據證人甲○○、乙○○於本
    院審理中結證無訛（見同上審判筆錄）。且若被告戊○○確
    係徵得證人甲○○、乙○○同意，方將其購得之快閃記憶體
    轉讓予太璞公司，太璞公司該部分貨款之匯款帳戶即陳俐妤
    帳戶亦係被告戊○○所指定，被告於偵查中又何須隱匿此情
    ，反稱與陳俐妤素不相識。再者，被告戊○○自承其與旺爾
    康公司之負責人蕭先生不熟，然附表編號1 至4 之款項合計
    高達1,127,486 元，如此高額款項，被告戊○○卻辯陳其均
    係以現金先行支付蕭先生，且無法提出任何付款憑證，被告
    並託辭相關之憑證或收據均已遭蕭先生收回或遭太璞公司鎖
    於辦公室內，實與常情不符。況若確如被告所辯，本件交易
    係以無實體交易之方式為之，無庸實際出貨，旺爾康公司又
    何須提供相關收貨單，其上並記載「如有問題請於收貨當日
    檢查提出」等字樣，並經被告丁○○在其上簽名核可後，提
    供予太璞公司請款。另觀以卷附旺爾康公司之出貨單、報價
    單或請款單，俱無被告所辯係被告戊○○將其購買之快閃記
    憶體轉讓給太璞公司之相關記載，凡此俱徵被告前開所辯，
    顯屬事後卸責之詞，不足採信。
(四)、證人丙○○於本院審理時雖證述：伊於95年至96年間曾在旺
    爾康公司擔任業務，伊透過網路遊戲認識被告丁○○，得知
    被告丁○○從事電子業，即將其介紹給伊老闆蕭世銘。之後
    就由被告與蕭世銘接洽，太璞公司曾與旺爾康公司成立快閃
    記憶體之買賣交易，確定係採取類似期貨之買賣方式，因為
    是蕭世銘告訴伊的，至於本件之交易過程、接洽內容及是否
    出貨伊均不清楚等語（見同上審判筆錄），惟關於太璞公司
    與旺爾康公司係以類似期貨之方式成立快閃記憶體之買賣乙
    節，並非證人丙○○親身見聞之事實，而係證人丙○○自蕭
    世銘處聽聞，核屬傳聞轉述，無從證明此部分之買賣確實存
    在。且證人丙○○於偵查中，對於太璞公司曾與旺爾康公司
    以期貨方式交易乙情隻字未提，僅陳稱其僅有介紹，關於雙
    方之交易往來日期、金額及貨物其都不知（見同上偵查卷第
    292 頁），於本院審理中亦自承其僅介紹被告丁○○與蕭世
    銘認識，後續之交易細節均由被告與蕭世銘接洽，相關之交
    易內容其均不清楚，惟其卻獨能確定該交易係以期貨之方式
    為之，其於審理中此部分之證述，係為迴護被告所為附和之
    詞，要甚顯然，自難以證人丙○○此部分之證詞執為有利於
    被告之認定。
(五)、辯護意旨另為被告辯稱太璞公司已將旺爾康公司提供之7 張
    發票持以向稅捐單位申報，足見太璞公司亦認該等發票表彰
    之交易真實無誤。且太璞公司始終未向旺爾康公司催討貨物
    ，足證太璞公司係認為該公司乃承受被告戊○○所轉讓之期
    貨交易權利，故催討對象係被告戊○○而非旺爾康公司等語
    。查太璞公司確曾持旺爾康公司之7 張發票申報扣抵太璞公
    司95、96年度之營業稅之事實，有財政部臺灣省北區國稅局
    中和稽徵所98年4 月14日北區國稅中和三字第0981010769號
    函在卷可稽，惟太璞公司係因誤信其與旺爾康公司之該批交
    易為真實，方如數給付貨款乙節，業經本院詳述如前，則太
    璞公司將旺爾康公司之交易發票申報扣抵營業稅，自屬當然
    ，且適足證明太璞公司於交易當時對於該等交易之真實性並
    未生疑。又被告於乙○○、甲○○等人追問貨物所在時，均
    表示確實有貨物，僅就貨物存放地點一再變更說詞，亦見前
    敘，且本件旺爾康公司之交易均係由被告承辦及接洽，此復
    為被告所自承，則太璞公司其餘人員並未向旺爾康公司催討
    貨物，亦與常情無違，尚難由此逕為有利於被告之認定，辯
    護意旨前開所辯，尚無可取。
(六)、綜前，本件事證明確，被告犯行均堪認定。
參、論罪科刑
一、核被告所為，均係犯刑法第339 條第1 項之詐欺取財罪。被
    告間就上開犯行有犯意之聯絡及行為之分擔，均應論以共同
    正犯。被告先後多次詐欺取財之行為，乃係基於同一詐欺取
    財之犯意，於密接之時間及地點接續實施，侵害同一法益，
    依一般社會觀念，各行為間之獨立性極為薄弱，應成立接續
    犯，僅論以一詐欺取財罪。爰審酌被告前均無因犯罪經科刑
    之紀錄，此有臺灣高等法院被告前案紀錄表附卷可參，惟其
    等利用任職太璞公司總經理及副總經理之機會，以前開詐術
    詐取高額財物，其犯罪之動機、手段實屬可議，兼衡其犯罪
    所生危害程度及犯罪後一再飾詞卸責，毫無悔意，且未將詐
    騙所得返還告訴人等一切情狀，量處如主文所示之刑，以資
    懲戒。
二、被告本件犯罪之時間均係在96年4 月24日以前，經核合於中
    華民國九十六年罪犯減刑條例所列減刑條件，應均依該條例
    第2 條第1 項第3 款規定，減其等宣告刑之2 分之1 。
據上論斷，應依刑事訴訟法第299 條第1 項前段，刑法第28條、
第339 條第1 項，刑法施行法第1 條之1 第1 項、第2 項前段，
中華民國九十六年罪犯減刑條例第2 條第1 項第3 款、第7 條，
判決如主文。
本案經檢察官馬中人到庭執行職務。
中    華    民    國    98    年    6     月    18    日
                  刑事第二十庭  審判長法  官  吳冠霆
                                      法  官  廖怡貞
                                      法  官  吳佳穎
以上正本證明與原本無異
如不服本判決應於送達後10日內向本院提出上訴狀
                                      書記官  黃炎煌
中    華    民    國    98    年    6     月    18    日
附錄本案論罪科刑法條全文：
中華民國刑法第339條（普通詐欺罪）
意圖為自己或第三人不法之所有，以詐術使人將本人或第三人之
物交付者，處 5 年以下有期徒刑、拘役或科或併科 1 千元以下
罰金。
以前項方法得財產上不法之利益或使第三人得之者，亦同。
前二項之未遂犯罰之。
附表
┌──┬──────┬─────┬────────────┬────────┐
│編號│匯款日期    │匯款金額  │匯入帳戶                │證據卷頁        │
├──┼──────┼─────┼────────────┼────────┤
│ 1. │95年11月15日│278,178元 │華南商業銀行士林分行陳俐│96年度他字第5850│
│    │            │          │妤帳號000000000000號帳戶│號偵查卷第7 頁、│
│    │            │          │                        │第84頁          │
├──┼──────┼─────┼────────────┼────────┤
│ 2. │95年11月23日│468,488元 │同上                    │同上偵查卷第11頁│
│    │            │          │                        │、第84頁        │
├──┼──────┼─────┼────────────┼────────┤
│ 3. │95年12月20日│199,700元 │同上                    │同上偵查卷第17頁│
│    │            │          │                        │、第84頁        │
├──┼──────┼─────┼────────────┼────────┤
│ 4. │95年12月29日│181,120元 │同上                    │同上偵查卷第18頁│
│    │            │          │                        │、第84頁        │
├──┼──────┼─────┼────────────┼────────┤
│ 5. │96年1 月23日│484,493元 │聯邦商業銀行新莊分行旺爾│同上偵查卷第27頁│
│    │            │          │康公司帳號000000000000號│、第98頁        │
│    │            │          │帳戶                    │                │
├──┼──────┼─────┼────────────┼────────┤
│ 6. │96年4 月3 日│230,970 元│同上                    │同上偵查卷第33頁│
│    │            │          │                        │、第100頁       │
├──┴──────┴─────┴────────────┴────────┤
│匯款金額合計1,842,949元                                                   │
└─────────────────────────────────────┘


司法院資訊處製作；財團法人民間司法改革基金會備份。
